臺灣雲林地方法院刑事判決
111年度訴字第189號
公  訴  人  臺灣雲林地方檢察署檢察官
被      告  廖俊銘

                    籍設雲林縣○○鎮○○里○○路0號0○○○○○○○)

指定辯護人  本院公設辯護人許俊雄
上列被告因違反毒品危害防制條例案件，經檢察官提起公訴（11
1年度偵緝字第5號），本院判決如下：
    主  文
廖俊銘犯販賣第二級毒品罪，累犯，處有期徒刑參年捌月。
未扣案之犯罪所得新臺幣壹萬柒仟元沒收，於全部或一部不能沒
收或不宜執行沒收時，追徵其價額。
    事  實
一、廖俊銘明知甲基安非他命是毒品危害防制條例第2條第2項第2
    款所列管之第二級毒品，依法不得販賣、持有，竟基於販賣第
    二級毒品之犯意，於民國106年9月19日凌晨某時許，以手機
    通訊軟體LINE與盧奕凱聯繫毒品交易事宜，並於同日稍後，
    在雲林縣斗六市石榴班夜市某處，以一手交錢一手交貨之方
    式，以新臺幣（下同）17,000元之代價，交付甲基安非他命
    1包給盧奕凱，並自盧奕凱收齊款項，完成交易。嗣經檢警
    查獲盧奕凱而循線查悉上情。
二、案經臺灣雲林地方檢察署檢察官自動簽分偵辦後起訴。
    理  由
壹、程序方面（關於證據能力）：
    按被告以外之人於審判外之言詞或書面陳述，除法律有規定
    者外，不得作為證據；被告以外之人於審判外之陳述，雖不
    符刑事訴訟法第159條之1至第159條之4規定，而經當事人於
    審判程序同意作為證據，法院審酌該言詞陳述或書面陳述作
    成時之情況，認為適當者，亦得為證據，同法第159條第1項
    、第159條之5第1項定有明文。查本判決所引用被告以外之
    人於審判外之言詞或書面陳述，檢察官、被告廖俊銘及辯護
    人於本院審理時均陳明同意作為證據使用，本院審酌該等言
    詞或書面陳述作成時並無違法或不當之情況，亦無違法取證
    等瑕疵，且與待證事實具有關聯性，認以之作為證據應屬適
    當，均有證據能力。
貳、實體方面：
一、上開犯罪事實，業據被告於偵訊、本院準備程序及審理時均
    坦承不諱（偵緝卷第15至25頁；本院卷第52、53、127頁）
    ，核與證人盧奕凱於警詢、偵訊時證述之交易情節大致相符
    （他1651卷第45至47頁、第49至50頁、第59至64頁、第177
    至179頁；他1834卷第39至44頁），並有被告與證人盧奕凱
    之通訊軟體LINE對話紀錄翻拍截圖（他1651卷第117至169 
    頁）、雲林縣警察局斗六分局（受執行人：盧奕凱）搜索扣
    押筆錄暨扣押物品目錄表（扣得第二級毒品甲基安非他命8
    包）、收據（他1651卷第67至75頁）、證人盧奕凱為警扣案
    毒品之衛生福利部草屯療養院草療鑑字第1061000084號鑑驗
    書（本院卷第87至93頁）、證人盧奕凱為警搜索之現場照片
    、扣案物照片（警卷第77至95頁）、指認交易地點照片（他
    1834卷第51頁）附卷可參，足認被告之自白與事實相符，可
    以採信。
二、營利意圖：
　　被告於本院審理時供稱：我賣17,000元甲基安非他命給盧奕
    凱，是賺自己吃的，交易完他有給我一點毒品等語（本院卷
    第127頁），顯見被告為本案販賣第二級毒品之犯行，具有
    營利意圖無誤。
三、按「安非他命」、「甲基安非他命」均係屬毒品危害防制條
    例第2條第2項第2款所列之第二級毒品，二者雖多為硫酸鹽
    或鹽酸鹽，可溶於水，為白色、略帶苦味之結晶，但使用劑
    量及致死劑量，仍屬有別，且目前國內發現者都為甲基安非
    他命的鹽酸鹽，國內緝獲之安非他命藥物，多為甲基安非他
    命，有行政院衛生署管制藥品管理局（現改制為行政院食品
    藥物管理署）93年2月9日管宣字第0930001092號函、93年12
    月22日管宣字第0930012251號函闡述甚詳，可見安非他命與
    甲基安非他命，係毒性有差別之第二級毒品（最高法院97年
    度台上字第4536號判決同此見解）；又安非他命在國內取得
    不易，施用情形較少，實務上尿液檢驗結果係甲基安非他命
    陽性反應者佔大部分等情，業經法務部調查局93年5月4日調
    科壹字第09362413980號函述明綦詳；復衡諸一般施用毒品
    者並不知「安非他命」、「甲基安非他命」之區別，對所施
    用之毒品究為何者並無辨明之能力等情，從而，應認被告與
    證人盧奕凱所慣稱之「安非他命」，實際上係指「甲基安非
    他命」，併此敘明。
四、綜上所述，本案事證明確，被告上開販賣第二級毒品之犯行
    堪以認定，應依法論科。
五、論罪科刑：
  ㈠新舊法比較：按行為後法律有變更者，適用行為時之法律，
    但行為後之法律有利於行為人者，適用最有利於行為人之法
    律，刑法第2條第1項定有明文。查毒品危害防制條例業經總
    統於被告行為後之109年1月15日修正公布，109年7月15日施
    行。茲就新舊法之比較適用說明如下：
  ⒈修正前毒品危害防制條例第4條第2項規定：「製造、運輸、
    販賣第二級毒品者，處無期徒刑或7年以上有期徒刑，得併
    科新臺幣1千萬元以下罰金。」修正後規定：「製造、運輸
    、販賣第二級毒品者，處無期徒刑或10年以上有期徒刑，得
    併科新臺幣1千5百萬元以下罰金。」修正後之規定提高法定
    刑，對被告並無較有利之情形。
  ⒉修正前毒品危害防制條例第17條第2項規定：「犯第4條至第8
    條之罪於偵查及審判中均自白者，減輕其刑。」修正後規定
    ：「犯第4條至第8條之罪於偵查及歷次審判中均自白者，減
    輕其刑。」依修正後法條之文義，參酌修正理由記載：原所
    稱「審判中」究指被告僅須於審判中曾有一次自白犯罪即應
    適用減刑規定，抑或須於歷次審判中均自白犯罪者始符合之
    ，解釋上易生爭議，考量原立法之目的，係在使前述毒品案
    件之刑事訴訟程序儘早確定，當以被告於歷次審判中均自白
    犯罪者，始足當之，故修正第2項，明定於偵查及歷次審判
    中均自白者，始減輕其刑等語，足見必須於歷次審判中均自
    白始得減輕，亦即限縮該條之適用情形，則修正後之毒品危
    害防制條例第17條第2項規定，對被告亦無較有利之情形。
  ⒊綜上，本案應適用被告行為時即修正前毒品危害防制條例之
    相關規定。　　　
　㈡核被告所為，係犯修正前毒品危害防制條例第4條第2項之販
    賣第二級毒品罪。被告持有第二級毒品之低度行為，為其販
    賣第二級毒品之高度行為所吸收，不另論持有毒品之罪。
　㈢刑之加重、減輕：
　⒈是否構成累犯？又是否應依累犯規定加重其刑？
　①被告前因施用毒品案件，經臺灣新北地方法院以104年度審（
    起訴書漏載審）簡字第2321號判處有期徒刑2月確定，於105
    年6月7日易科罰金執行完畢等情，有臺灣高等法院被告前案
    紀錄表在卷可佐，且上開構成累犯之事實，業據偵查檢察官
    於起訴書記載、主張，並提出全國刑案資料查註表（見偵緝
    卷第45至49頁）為憑，是被告於上開案件有期徒刑部分執行
    完畢後，5年以內故意再犯本件有期徒刑以上之罪，為累犯
    。
　②被告於前案執行完畢後，理應產生警惕作用而避免再犯罪，
    卻更犯本案有期徒刑以上之罪，且前案與本案均與毒品有關
    ，足認其不知遠離毒品，對刑罰反應力薄弱，本案不因累犯
    之加重致被告所受刑罰因而受有超過其所應負擔罪責，及使
    其人身自由因而受過苛侵害之情形，亦即適用累犯規定加重
    ，核無大法官釋字第775號解釋所稱「不符合罪刑相當原則
    、抵觸憲法第23條比例原則」之情形，檢察官據此主張加重
    其刑為有理由，爰依刑法第47條第1項之規定加重其刑（法
    定刑無期徒刑部分不得加重）。
  ⒉關於修正前毒品危害防制條例第17條第2項部分；
　　按修正前毒品危害防制條例第17條第2項規定旨在獎勵犯罪
    人之悛悔，同時使偵查或審判機關易於發現真實，以利毒品
    查緝，俾收防制毒品危害之效；故不論該被告之自白，係出
    於自動或被動、簡單或詳細、一次或多次，並其自白後有無
    翻異，苟其於偵查及審判中均有自白，即應依法減輕其刑。
    是該條項減刑規定之適用，係指偵查及審判中均有自白而言
    。而所謂自白乃對自己之犯罪事實全部或主要部分為肯定供
    述之意（最高法院100年度台上字第533號判決意旨參照）。
    經查，被告就本案犯行，於偵訊、本院準備程序及審判時均
    已自白犯行，已如前述，爰依修正前毒品危害防制條例第17
    條第2項之規定，予以減輕其刑。
　⒊被告之辯護人雖為其主張：被告犯後坦承犯行，態度良好，
    節省司法資源，被告僅國中肄業，教育程度不高，一時失慮
    誤犯重罪，考量被告是因為生活壓力，一時糊塗染上毒癮，
    為賺取施用毒品的量才走上販賣一途，且是盧奕凱一再央求
    才會賣給他，並非以販賣為常業，亦非為牟取暴利，只是單
    純賺取一點施用的量，販賣對象是本來就有施用毒品之人，
    並未將毒品流散至一般社會大眾或原本未吸毒者，情節相對
    輕微；本案為4、5年前之事，案發後被告認識現在的太太，
    遠離他鄉也遠離毒品，沒有再接觸施用毒品者，現在有正常
    的家庭及工作，岳父身體不好需要被告照顧，本案被告依偵
    審自白之規定減刑後，仍至少要判處有期徒刑3年6月以上，
    顯然有情輕法重之情形，請求依刑法第59條之規定減輕其刑
    等語。惟本院考量毒品對於人民身體與公共治安之危害程度
    非輕，立法者乃欲以重刑嚴懲販賣毒品之行為人，且被告本
    案販賣第二級毒品甲基安非他命之金額並非甚微，經依修正
    前毒品危害防制條例第17條第2項規定減輕其刑後，最低本
    刑為有期徒刑3年7月（被告依累犯加重其刑），應已無情輕
    法重、顯可憫恕而需再酌減刑度之情事。本院綜觀全案卷證
    ，被告為本案販賣第二級毒品之行為，在客觀上並無足以引
    起一般人同情，亦無何顯可憫恕，若予以宣告法定低度刑期
    尤嫌過重者之情，自不符刑法第59條規定之要件，無從酌量
    減輕其刑，故辯護人此部分主張，尚難憑採。
　⒋從而，就被告本案犯行，先依刑法第47條第1項加重後（法定
    刑為無期徒刑之部分，依法不得加重），再依修正前毒品危
    害防制條例第17條第2項之規定遞減輕之。
　㈣爰審酌被告所為販賣第二級毒品之行為，增加毒品在社會流
    通之危險性，且令施用者沉迷於毒癮，無法自拔，輕則戕害
    個人身心，重則因缺錢購毒而引發各種犯罪，實在不可取；
    衡以被告本案販賣第二級毒品之次數僅為1次、對象僅為1人
    ，販賣第二級毒品甲基安非他命之金額雖達17,000元，但仍
    與大毒梟尚有所區別之犯罪情節，併考量被告犯後始終坦承
    全部犯行，表示知錯，具有悔意，犯後態度良好，又被告除
    前揭構成累犯之前科外，另有施用毒品前科紀錄，有其前揭
    被告前案紀錄表附卷可參，素行尚可，暨被告自陳目前從事
    粗工工作，租屋維生，家中有岳父、岳母（身體狀況均不佳
    ）、妻子、年幼小孩，被告為家庭經濟支柱之家庭及經濟狀
    況，為國中肄業之教育程度，為本案犯行之動機、目的、所
    生危害，檢察官、被告及辯護人對量刑之意見（見本院卷第
    128至130頁）等一切狀況，依其本案販賣之具體情節，量處
    如主文所示之刑。
六、沒收部分：
  ㈠犯罪所得部分：被告本案販賣第二級毒品所取得之價金為17,
    000元，業據其於本院審理時供述歷歷（本院卷第127頁），
    上開犯罪所得並未扣案，爰依刑法第38條之1第1項前段、第
    3項規定宣告沒收，於全部或一部不能沒收或不宜執行沒收
    時，追徵其價額。
  ㈡犯罪所用工具部分：按毒品危害防制條例第19條第1項明定：
    「犯毒品危害防制條例第4條至第9條、第12條、第13條或第
    14條第1項、第2項之罪者，其供犯罪所用之物，不問屬於犯
    罪行為人與否，均沒收之」。本案被告用以聯絡販賣第二級
    毒品事宜之手機（含門號SIM卡），並未扣案，經本院審酌S
    IM卡及所搭配之手機可供一般人日常生活聯絡使用，尚非專
    供販賣毒品所用，本案案發至今已逾4年多，以SIM卡、手機
    等電子通訊產品因科技發展日新月異、更迭迅速之情以觀，
    該等物品現在殘餘價值理當不高，若逕予宣告沒收或追徵價
    額，對於被告本案不法行為之評價與非難，抑或刑罰之預防
    或矯治目的助益甚微，故考量「沒收有無助於犯罪之預防」
    、「欲沒收之客體替代性及經濟價值之高低」及「執行沒收
    之程序成本與目的有無顯失均衡」等節，應認此等沒收顯然
    欠缺刑法上之重要性，為免將來執行困難及過度耗費公益資
    源，爰依刑法第38條之2第2項規定，不予宣告沒收及追徵。
七、應依刑事訴訟法第299條第1項前段（程序法），判決如主文
    。
本案經檢察官黃立宇提起公訴，檢察官顏鸝靚到庭執行職務。
中　　華　　民　　國　　111 　年　　9 　　月　　6 　　日
                  刑事第四庭    審判長法  官  梁智賢

                                      法  官  張恂嘉 

                                      法  官  陳雅琪
以上正本證明與原本無異。
如不服本判決應於收受判決後20日內向本院提出上訴書狀，並應
敘述具體理由；其未敘述上訴理由者，應於上訴期間屆滿後20 
日內向本院補提理由書（均須按他造當事人之人數附繕本）。「
切勿逕送上級法院」。
                                      書記官  廖千慧
中　　華　　民　　國　　111 　年　　9 　　月　　6 　　日
附錄法條：
毒品危害防制條例第4條（修正前）
製造、運輸、販賣第一級毒品者，處死刑或無期徒刑；處無期徒
刑者，得併科新臺幣二千萬元以下罰金。
製造、運輸、販賣第二級毒品者，處無期徒刑或七年以上有期徒
刑，得併科新臺幣一千萬元以下罰金。
製造、運輸、販賣第三級毒品者，處七年以上有期徒刑，得併科
新臺幣七百萬元以下罰金。
製造、運輸、販賣第四級毒品者，處五年以上十二年以下有期徒
刑，得併科新臺幣三百萬元以下罰金。
製造、運輸、販賣專供製造或施用毒品之器具者，處一年以上七
年以下有期徒刑，得併科新臺幣一百萬元以下罰金。
前五項之未遂犯罰之。